臺灣高等法院高雄分院民事判決　九十二年度上字第二五六號
　　　上　訴　人　丙○○
　　　訴訟代理人　李三賢律師
　　　被　上訴人　乙○○
　　　訴訟代理人　甲○○
當事人間請求給付賠償金事件，上訴人對於中華民國九十二年九月二十六日臺灣高雄
地方法院九十二年度訴字第一０四八號第一審判決提起上訴，本院於九十三年四月二
十八日言詞辯論終結，判決如下：
　　　主　　　文
上訴及追加之訴駁回。
第二審（含追加之訴）訴訟費用由上訴人負擔。
　　　事實及理由
一、被上訴人起訴主張：上訴人因與伊妻有染，經伊發現後，伊遂於民國（下同）九
    十年七月二日至上訴人經營之松源企業行與上訴人理論，並提出上訴人與伊妻之
    往來書信資料、掏空伊公司新台幣（下同）六百萬元之證據，上訴人見無可抵賴
　　，即認錯道歉並簽下悔過書。兩造於次日達成和解，上訴人願賠付四百萬元，其
    中三百萬元當日給付，另一百萬元則簽發三紙支票，於同年十月三十一日給付。
    詎上訴人嗣後竟誣指伊為妨害自由，並將該三紙支票聲請假處分，使伊無法領取
    ，為此乃依和解之法律關係提起本件訴訟。聲明：上訴人應給付被上訴人一百萬
    元及自起訴狀繕本送達翌日起至清償日止，按週年利率百分之五計算之利息。
二、上訴人則以：被上訴人於前開時日夥同訴外人方政武另三名不詳姓名男子，至伊
　　經營之松源企業行，以伊與被上訴人之妻通姦為由，出言恐嚇並強行挾持伊，控
    制伊行動自由，致伊心生畏懼，與被上訴人簽立和解書乙紙，以四百萬元和解等
    語，資為抗辯。並在第一審提起反訴，請求：被上訴人應給付上訴人三百萬元，
    即自九十年七月三日起至清償日止，按週年利率百分之五計算之利息。
三、原審判決命上訴人應給付被上訴人一百萬元及自九十二年四月十七日起至清償日
　　止，按週年利率百分五計算之利息。並駁回上訴人之反訴。上訴人不服提起上訴
    ，請求：(一)原判決廢棄。(二)廢棄部分，被上訴人在第一審之訴及假執行之聲請均
    駁回。(三)被上訴人應給付上訴人三百萬元及自九十年七月三日起至清償日止，按
    年息百分之五計算之利息。並追加請求被上訴人應將如附表所示之支票返還予上
    訴人。上訴人則求為駁回上訴。
四、兩造不爭執之事項：(一)上訴人告訴被上訴人刑事妨害自由部分，經檢察官為不起
    訴處分確定。(二)被上訴人自訴上訴人誣告，經臺灣高雄地方法院為上訴人有罪之
    判決（尚未確定）。(三)鄭松霖於九十年七月三日簽立和解書願給付乙○○四百萬
    元，除先給付三百萬元外，另一百萬元簽發如附表支票三紙。
五、本院判斷：
壹、本訴部分：
　(一)上訴人雖主張係遭被上訴人脅迫而簽立和解書，並舉洪陳淑玲、黃銘峰在前揭刑
　　事案件之證述為證。然查，洪陳淑玲於該妨害自由案偵查時證述：伊約上訴人去
　　游泳，上訴人失約，並因上訴人有高血壓，伊怕他出事，所以於九十年七月二日
　　晚上打手機及公司電話多通找上訴人，但均不通，直至翌（三）日上午九時許，
　　始找到上訴人，上訴人有告訴伊他被綁架等語。（九十年度偵字第二三一一三號
　　影印卷第二六頁及背面），洪陳淑玲既未親見上訴人遭被上訴人限制自由等情事
　　，係事後由上訴人告知，應屬傳聞證據，尚難據此即認定被上訴人有脅迫之情事
　　。又黃銘峰即上訴人公司員工於偵查時證稱：伊係受僱於上訴人，家住在公司斜
　　對面，通常上訴人並不住在公司，於九十年七月二日晚上，公司整晚都有開燈，
　　但伊見上訴人的車在那裡，所以沒有過去看，而於九十年七月三日上午七時三十
　　分許，伊到公司上班時，看到桌上留有吃的東西，燈未熄滅門也未關，公司的二
　　條電話線都被拔掉，是用力拉的，當時並未見上訴人，直至九十年七月四日，伊
　　才看到上訴人，但他並未告訴伊何事等語（同上卷第二七頁及背面），核與上訴
　　人在偵查中所供：被上訴人並無破壞其公司物品諸情不符（同上卷第四九頁），
    是黃銘峰所證顯有瑕疵，自無可採。
　(二)林鳳敏即「小百合ＫＴＶ」經理於偵查時證稱：於九十年七月三日凌晨二時許，
    方政武等共計約四人，確有前來「小百合ＫＴＶ」消費，因他們對小姐很挑剔，
    店內的小姐被他們氣的氣喘病發作，並係因伊調小姐來店，造成伊也被扣錢，而
    伊係七月三日被扣錢的，所以記得清楚（同上卷第四六、四七頁），經核與當日
　　偕同被上訴人之方政武所稱：被上訴人因父喪先行離開，伊繼續與上訴人談判，
　　上訴人自知有錯同意和解，約定於翌（三）日上午八時許簽寫和解書，伊等即於
　　凌晨離去，吃過宵夜後，即前往高雄市○○路與中華路「小百合ＫＴＶ」喝酒消
　　費等語（同上卷第十八頁背面、第三十頁及背面、第四一、四三頁）相等。足見
　　被上訴人當日晚間因父喪先行離開，方政武等人則於翌日凌晨即離開上訴人公司
　　乙節，堪以認定。又華南銀行東苓分行櫃台承辦人員毛謝梅蘭於刑案偵查時證稱
　　：「當天早上九點鐘（被告）到我櫃台前拿資料給我，說要解約，我問他為什麼
　　，他說要用到，當時他態度平靜沒有笑容，感覺有一點累累的」、「我覺得跟平
　　常提款沒有二樣，要不是被告有告訴我，要我作證，我已忘了這件事」（同上卷
　　第六七頁背面、第六八頁），苟如上訴人抗辯係遭被上訴人控制行動，並加以恐
　　嚇，不得已始簽立該悔過書及和解書，並交付前開支票四紙，且在被上訴人挾持
　　下前往銀行取款，惟如前所述，被上訴人於九十年七月三日凌晨即均已離去，並
　　約定於是日上午八時許見面，一同前去銀行，則上訴人於被上訴人離去之期間，
　　豈會均未報警處理，並依約與被上訴人見面？且苟如上訴人所言，其行動自由均
　　遭被上訴人控制，然於其協同被上訴人及方政武一同前往銀行取款時，銀行內有
　　駐警或保全人員，並有相當程度之保全設施，則上訴人豈會僅因原告等自稱在皮
　　包內攜有槍械，而於銀行領款時，未向外界求援，亦未採取任何措施？並參以上
　　訴人領款當時態度從容，並無異狀等情以觀，足見其主張係遭脅迫諸情，與事理
　　有悖。
　(三)上訴人指遭被上訴人挾持強拍裸照，經高雄地方法院檢察署檢察官將上訴人提出
    之遭拍裸照底片，送請內政部警政署刑事警察局沖洗機處理鑑定，並未發現任何
    影像，有該局九十一年九月十九日刑鑑字第０九一０二四七０七六號函可稽（同
    上卷第六二頁）。且上訴人果挾持恐嚇，直至九十年七月三日上午於被上訴人領
    得三百萬元之款項後，始重獲自由，則上訴人身心及財物受此嚴重之損失，理應
　　於重獲行動自由後，立即報警處理，以利追回損失之款項，焉會遲至九十年七月
    十日（上訴人誤為九十年七月五日）始向高雄縣仁武分局報案﹖此有報案三聯單
    可稽，（原審卷第八三頁），並經該分局值日警員林道明證述屬實（原審九十年
    自字第一四九號誣告案影印卷第二十九頁），尚與常情有違。
　(四)綜前所述，上訴人抗辯其遭被上訴人夥同，方政武及其餘不詳姓名男子脅迫而為
    前開和解，致交付被上訴人三百萬元及附表支票，並無證據證明，被上訴人主張
    上訴人於自由意志下同意和解乙節，堪予認定。上訴人請求訊問證人洪陳淑玲證
    明案發當日與上訴人連絡去游泳池情形，黃銘峰證明目睹上訴人公司辦公室各種
    小細節情形，林鳳敏證明其在刑案偵查中作證外之某些疑點，林道明證明上訴人
　　報案之過程，核各該證人均在前述刑案中到庭證述，本院認無再傳訊必要。
　(五)按和解有使當事人所拋棄之權利消滅及使當事人取得和解契約所訂明權利之效力
　　，民法第七百三十七條定有明文。是所謂和解，係創設新的法律關係，而非確認
　　先前之法律關係，使舊權利消滅，而取得新權利，從而和解契約成立後，應依該
　　和解契約創設之法律關係以定當事人間之債權及債務關係，如兩造合意成立之和
　　解書並無無效或得撤銷之原因，雙方當事人均應受其拘束。次按給付無確定期限
　　者，債務人於債權人得請求給付時，經其催告而未為給付，自受催告時起，負遲
　　延責任。其經債權人起訴而送達訴狀，或依督促程序送達支付命令，或為其他相
　　類之行為者，與催告有同一之效力；遲延之債務，以支付金錢為標的者，債權人
　　得請求依法定利率計算之遲延利息；應付利息之債務，其利率未經約定，亦無法
　　律可據者，週年利率為百分之五，民法第二百二十九條第二項、第二百三十三條
　　第一項前段及第二百零三條分別定有明文。經查，兩造既於前開時日成立和解契
　　約，又兩造合意成立之和解書並無無效或得撤銷之原因，已如前述，參諸前揭說
　　明，兩造即應受和解契約約定之拘束。準此，即應依系爭和解契約約定給付四百
　　萬元之和解金額，被上訴人又已收受三百萬元，從而被上訴人請求上訴人給付一
    百萬元及自起訴狀繕本送達翌日即九十二年四月十七日起至清償日止，按週年利
    率百分之五計算之利息，即屬有據。原審為上訴人敗訴之判決，核無違誤，上訴
　　論旨求予廢棄為無理由，應予駁回。
貳、反訴部分：
　　上訴人即反訴原告固主張係受脅迫簽立和解書云云，惟查，本件尚難認定反訴被
    告（即被上訴人）有脅迫上訴人簽立和解書致交付被上訴人三百萬元及附表所示
    支票，已如前述，上訴人主張已依民法第九十二條、第九十三條撤銷該和解之意
　　思表示，並無可採。從而上訴人請求判令被上訴人給付上訴人三百萬元本息及附
　　表所示支票，即屬無據，原審就上訴人反訴請求給付三百萬元本息為上訴人敗訴
    之判決，亦無違誤。上訴論旨求予廢棄為無理由，應予駁回。
六、據上論結：本件上訴及追加之訴為無理由，依民事訴訟法第四百四十九條第一項
　　、第七十八條，判決如主文。
中　　　華　　　民　　　國　　九十三　　年　　　五　　　月　　 十二　　 日
　　　　　　　　　　　　　　臺灣高等法院高雄分院民事第六庭
~B1審判長法官　許明進
~B2法　　　官　謝肅珍
~B3法　　　官　張明振
正本係照原本作成。
如對本判決上訴，須於判決送達後二十日內向本院提出上訴狀，未表明上訴理由者，
，應於上訴後二十日內向本院提出理由書（均須按他造當事人之人數附繕本）。上訴
時應提出委任律師或具有律師資格之人之委任狀，並依附註條文規定辦理。
中　　　華　　　民　　　國　　九十三　　年　　　五　　　月　　 十四　　 日
~B法院書記官　呂素珍
附註：
民事訴訟法第四百六十六條之一：
對於第二審判決上訴，上訴人應委任律師為訴訟代理人，但上訴人或其法定代理人具
有律師資格者，不在此限。
上訴人之配偶、三親等內之血親、二親等內之姻親，或上訴人為法人、中央或地方機
關時，其所屬專任人員具有律師資格並經法院認為適當者，亦得為第三審訴訟代理人。
第一項但書及第二項情形，應於提起上訴或委任時釋明之。
                                                                        Ｋ
